臺北高等行政法院判決　　　　　　　　　　　　　　九十二年度訴字第五○四六號
　　　　　　　　　　　　　　　.
　　原　　　告　甲○○
　　訴訟代理人　丁○○
　　被　　　告　臺北縣政府
　　代　表　人　乙○○代理縣.
　　訴訟代理人　丙○○
　　　　　　　　戊○○
右當事人間因建築法事件，原告不服內政部中華民國九十二年九月八日台內訴字第○
九二○○○六二九七號訴願決定，提起行政訴訟。本院判決如左：
　　主  文
原告之訴駁回。
訴訟費用由原告負擔。
　　事  實
一、事實概要：緣臺北縣三重市○○街十一號一樓建築物（下稱系爭建築物），領有
    被告所屬建設局核發之六三使字第一九五一號使用執照，原核准用途為「店舖」
    ，前被告所屬警察局三重分局於九十一年十月十九日查獲原告（即使用人）於系
    爭建築物無照經營音緣歌坊，報經被告所屬建設局認定為視聽歌唱業，被告認為
    未經許可擅自將「店舖」變更使用為「視聽歌唱業」，乃以九十一年十二月二日
    北府工使字第○九一○六四五八九六號函請原告停止使用。嗣被告於九十一年十
    二月十日派員赴現場稽查，當場查獲該址仍設置視聽歌唱設備一組，被告乃據以
    認定原告已違反行為時建築法第七十三條後段「非經領得變更使用執照，不得變
    更其使用。」之規定，依同法第九十條第一項「違反第七十三條後段規定擅自變
    更使用者，處建築物所有權人或使用人新臺幣六萬元以上三十萬元以下罰鍰，並
    勒令停止使用」之規定，以九十二年四月二十五日北府工使字第○九二○二九一
    五四一號函處原告新臺幣（下同）六萬元罰鍰並勒令停止使用。原告不服，提起
    訴願，旋遭駁回，遂向本院提起行政訴訟。
二、兩造聲明：
　　(一)原告聲明：
      1.訴願決定及原處分均撤銷。
      2.訴訟費用由被告負擔。
　　(二)被告聲明：
      1.駁回原告之訴。
      2.訴訟費用由原告負擔。
三、兩造之爭點：被告於九十二年四月二十五日北府工使字第○九二○二九一五四一
    號函處原告六萬元罰鍰並勒令停止使用之處分是否合法？
  　(一)原告主張之理由：原告於九十二年三月三日接獲被告北府工使字第○九二○○
      九五七二四號函，通知限期改善建築物公共安全再行檢查及申報，原告依照來
      函改善後，卻又於九十二年四月二十五日接獲北府工使字第○九二○二九一五
      四一號函，通知建築物變更使用，處罰六萬元罰鍰並勒令停止使用。被告應是
      先來文通知原告，建築物變更使用，將處罰六萬元罰鍰並勒令停止使用。在未
      通知的情況下，何以第一次處罰就要罰如此高的金額。原告不服被告先來函要
      求限期改善，後又要求罰鍰並勒令停止使用，既然被告明知改善後的結果仍是
      勒令使止使用，那麼同年三月三日就應該來文罰鍰並勒令停止使用，而不是要
      求限期改善。原告願意改善公共安全，然被告卻未善盡事先告知之責即處以重
      罰，而致原告權益受損，為此提起本件訴訟。
  　(二)被告答辯之理由：
      1.按行為時建築法第七十三條：「建築物非經領得使用執照，不准接水、接電
        或申請營利事業登記及使用；非領得變更使用執照，不得變更其使用。」、
        同法第九十條第一項規定「違反第七十三條後段規定擅自變更使用者，處建
        築物所有權人或使用人新臺幣六萬元以上三十萬元以下罰鍰，並勒令停止使
        用。不停止使用或逾期不補辦者得連續處罰。」。
      2.卷查本件原告所使用之系爭建築物，領有被告所屬建設局核發六三重使字第
        一九五一號使用執照，土地使用分區為「商業、住宅區」，第一層使用用途
        為「店舖」（係屬Ｇ類三組），前經被告所屬建設局以九十一年十一月一日
        北府建商字第○九一○六三四二一五號函，認定系爭建築物經營登記範圍外
        之視聽歌唱業務，並通知系爭場所將視聽歌唱設備搬離或依法提出申請，如
        再查獲違規營業，即依法裁處，且被告所屬工務局另以九十一年十二月二日
        北府工使字第○九一○六四五八九六號函，依違反行為時建築法第七十三條
        後段規定爰依同法第九十條第一項規定，請即停止使用，後經被告所屬工務
        局於九十一年十二月十日前往復查，仍發現系爭建築物繼續違規使用為「視
        聽歌唱業」（係屬Ｂ類一組），被告遂依違反行為時建築法第七十三條後段
        爰依第九十條第一項規定，以九十二年四月二十五日北府工使字第○九二○
        二九一五四一號函行政處分書，裁處建築物使用人（即原告）六萬元罰鍰並
        勒令停止使用。查本件系爭建築物原核准用途為「店舖」，係屬Ｇ３類組，
        原告未經申請許可，擅自變更使用「視聽歌唱業」，係屬Ｂ１類組，其違規
        事實明確，洵勘認定，被告依法裁處，並無違誤。
      3.至於原告於起訴狀中所述：「原告因不服被告先來函要求限期改善，後又要
        求罰鍰並勒令停止使用，……。既然被告明知改善後的結果仍是勒令使止使
        用，那麼同年三月三日就應該來文罰鍰並勒令停止使用，而不是要求限期改
        善……」乙節，查被告九十二年四月二十五日北府工使字第○九二○二九一
        五四一號行政處分書係依據九十一年十二月十日現場稽查，發現原告未經領
        得變更使用執照即擅自違規使用為「視聽歌唱業」，故遂依違反行為時建築
        法第七十三條後段規定，爰依同法第九十條第一項規定，裁處建築物使用人
        （即原告）六萬元罰鍰，並勒令停止使用，此與被告九十二年三月三日北府
        工使字第○九二○○九五七二四號通知限期改善再行辦理建築物公共安全檢
        查申報係屬不同之法律關係，核屬二事。另原告於未經領得變更使用執照即
        藉經營餐館、食品、飲料零售及菸酒零售業之名，行違規經營「視聽歌唱業
        」之實，與營利事業登記證之營業項目並不相符，當不能以此而認被告處分
        不當而要求撤銷，故原告所辯云云顯係推諉之詞，核無可採。
      4.原告不服被告之行政處分乃向內政部提起訴願，亦經內政部訴願駁回。揆諸
        首揭法條規定，原處分並無不合，應予維持。敬請駁回原告之訴。
　　理  由
一、本件被告代表人已於九十三年五月二十日變更為林鍚耀，渠具狀聲明承受訴訟，
    核無不合，應予准許，合先敘明。
二、按行為時建築法第七十三條規定：「建築物……非經領得變更使用執照，不得變
    更其使用。」，又同法第九十條第一項規定：「違反第七十三條後段規定擅自變
    更使用者，處建築物所有權人或使用人新臺幣六萬元以上三十萬元以下罰鍰，並
    勒令停止使用。得以補辦手續者，令其限期補辦手續，不停止使用或逾期不補辦
    者得連續處罰。」。
三、查本件原告於系爭建築物經營「音緣歌坊」，前經被告所屬警察局三重分局於九
    十一年十月十九日查獲原告於系爭建築物無照經營音緣歌坊，報經被告所屬建設
    局認定為視聽歌唱業，被告認為未經許可擅自將「店舖」變更使用為「視聽歌唱
    業」，乃以九十一年十二月二日北府工使字第○九一○六四五八九六號函請原告
    停止使用。嗣被告派員於九十一年十二月十日赴現場稽查，當場查獲該址仍設置
    視聽歌唱設備，繼續違規作視聽歌唱業使用，此有臺北縣建築物公共安全之構造
    及設備檢（複）查記錄表、現場照片及市招名片可稽。因系爭建築物原使用執照
    用途為「店舖」（屬行為時建築法第七十三條執行要點附表一、建築物使用分類
    之Ｇ３組），此亦有使用執照影本為憑，足見系爭建築物未經領得變更使用執照
    ，擅自變更作「視聽歌唱業」（屬行為時建築法第七十三條執行要點附表一、建
    築物使用分類之Ｂ１組）。
四、原告主張系爭建築物公共安全檢查及申報，經被告九十二年三月三日北府工使字
    第○九二○○九五七二四號通知限期改善，原告已改善，又接獲處罰顯有未當，
    且未收到被告九十一年十二月二日北府工使字第○九一○六四五八九六號函請原
    告停止使用函云云。然按被告九十二年三月三日北府工使字第○九二○○九五七
    二四號通知限期改善，係就系爭建築物公共安全檢查申報，被告通知限期改善再
    行辦理建築物公共安全檢查申報，此與系爭建築物未經領得變更使用執照擅自變
    更作視聽歌唱業使用，係屬不同之法律關係，系爭建築物經被告派員於九十一年
    十二月十日赴現場稽查，既當場查獲仍設置視聽歌唱設備，繼續違規作視聽歌唱
    業使用，已如前述，即該當行為時建築法第七十三條後段之規定，自不因原告申
    報系爭建築物公共安全檢查，被告通知限期改善再行辦理，即免除先前違規之責
    。又原告是否有收到被告九十一年十二月二日北府工使字第○九一○六四五八九
    六號函請原告停止使用函，因違反行為時建築法第七十三條後段規定，依同法第
    九十條第一項規定處罰者，並不以先通知停止違規使用為前提，自不因原告有無
    收受上開函件對該違規之處罰有何影響，原告上開主張不足採信。
五、綜上所述，被告認定原告違反行為時建築法第七十三條後段「非經領得變更使用
    執照，不得變更其使用」之規定，依同法第九十條第一項之規定，以九十二年四
    月二十五日北府工使字第○九二○二九一五四一號函處原告最低額罰鍰六萬元並
    勒令停止使用，揆諸首揭法條規定，並無不合，訴願決定遞予維持，亦無違誤，
    均應予維持。原告訴請撤銷為無理由，應予駁回。
據上論結，本件原告之訴為無理由，爰依行政訴訟法第九十八條第三項前段，判決如
主文。
中　　　華　　　民　　　國　　九十三　　年　　　十　　　月　　二十一　　日
                              臺 北 高 等 行 政 法 院   第 三 庭
                                             審 判 長 法  官  鄭忠仁
                                                      法  官  林育如
                                                      法  官  侯東昇
右為正本係照原本作成。
如不服本判決，應於送達後二十日內，向本院提出上訴狀並表明上訴理由，如於本判
決宣示後送達前提起上訴者，應於判決送達後二十日內補提上訴理由書（須按他造人
數附繕本）。
中　　　華　　　民　　　國　　九十三　　年　　　十　　　月　　二十一　　日
            　　　　　　　　　　　　　　      　      書記官  蕭純純
